臺灣彰化地方法院刑事判決
110年度訴字第843號
公  訴  人  臺灣彰化地方檢察署檢察官
被      告  李少方


                    (現於法務部矯正署臺中監獄臺中分監執行中)
上列被告因加重詐欺案件，經檢察官提起公訴（110年度偵緝字
第277號），被告於準備程序中就被訴事實為有罪之陳述，經告
知簡式審判程序之旨，並聽取公訴人、被告之意見後，本院裁定
改依簡式審判程序審理，判決如下：
    主    文
甲○○犯以網際網路對公眾散布而犯詐欺取財罪，處有期徒刑壹年
。未扣案之犯罪所得新臺幣25,000元沒收，於全部或一部不能沒
收或不宜執行沒收時，追徵其價額。
　　犯罪事實
一、甲○○意圖為自己不法之所有，利用三方交易之詐騙，先於民
    國109年12月10日20時前某時，在臉書「國內外精品潮牌手
    錶交流」以暱稱「沈詠捷」刊載出售「浪琴牌」2手腕錶，
    向不特定公眾散布之不實賣買交易訊息，嗣丙○○於109年12
    月10日20時許看到上開出售「浪琴牌」2手腕錶之不實賣買
    交易訊息後，陷於錯誤，而與甲○○約定以新臺幣（下同）25
    ,000元交易。甲○○與丙○○達成協議後，立即於翌日17時6分
    許，以LINE通訊軟體暱稱「LEE」，向乙○○購買iPhone 12手
    機，約定先支付訂金新臺幣（下同）25,000元，再到店支付
    尾款3,500元取貨，乙○○因而提供其所有之中華郵政帳號000
    00000000000號帳戶供甲○○匯入訂金之用。甲○○遂指示丙○○
    將「浪琴牌」2手腕錶之價金匯入前揭乙○○提供之帳戶內，
    丙○○因而於11日17時29分許，匯款25,000元至「沈詠捷」指
    定之前揭乙○○提供之帳戶內，甲○○並於11日18時40分許，駕
    駛租得之車牌號碼000-0000號自小客車至彰化縣○村鄉○○○路
    000號乙○○經營之「高將通訊行」，支付尾款3,500元向乙○○
    拿取訂購之iPhone 12手機1支得手。　
二、案經丙○○訴由彰化縣警察局員林分局報告報告臺灣彰化地方
    檢察署檢察官偵查起訴。
　　理    由
一、上揭犯罪事實，業據被告甲○○坦白承認，核與證人乙○○、丙○○證述之情節相符，並有內政部警政署反詐騙諮詢專線紀錄
    表、車輛詳細資料報表、車輛租賃契約書、乙○○所有之中華
    郵政帳號00000000000000號帳戶交易明細影本、被告與乙○○
    通訊軟體對話紀錄、監視器翻拍照片及告訴人丙○○所有之中
    華郵政帳號00000000000000號帳戶交易明細影本等附卷可稽
    ，足見被告之自白確與事實相符。從而，本案事證明確，被
    告犯行堪以認定，應依法論科。
二、論罪科刑：
  ㈠核被告所為，係犯刑法第339條之4第1項第3款之以網際網路
    對公眾散布而犯詐欺取財罪。又於三角詐欺之犯罪類型上，
    民事實務見解認為在三人關係之給付不當得利，其指示給付
    關係之案例類型，如其基礎關係即該對價關係（指示人與領
    取人間之關係）、資金關係（指示人與被指示人間之關係）
    具有瑕疵，亦僅於各該關係人間發生不當得利請求權而已，
    於被指示人與領取人間，因無給付關係，不當然成立不當得
    利（最高法院94年度台上字第1555號民事判決)。故於本案
    中，乙○○與被告達成以28,500元出售iPhone 12手機1支之買
    賣合意，乙○○並於受領28,500元後交付iPhone 12手機1支予
    被告，乙○○交付手機無陷於錯誤之情事，且乙○○受領丙○○所
    匯入之25,000元與被告有給付關係存在，具有法律上之原因
    ，依照上開最高法院民事判決見解，乙○○得保有丙○○所匯入
    之金錢，故乙○○也無財產上之損失，而非屬本案之被害人。
    而丙○○依甲○○指示將款項匯入乙○○帳戶，乙○○受領丙○○所匯
    入之25,000元具有法律上之原因，丙○○僅能向指示人即被告
    主張權利，故本案被害人應僅有丙○○一人，而僅成立一個加
    重詐欺取財罪。檢察官起訴認為構成想像競合犯，為本院所
    不採。
  ㈡本院審酌被告利用網際網路刊登廣告方式，以三角詐欺之手
    法詐騙，破壞網路交易市場之互信，實有不該。然考量本件
    詐騙金額不高，且而被告經通緝到案後即坦承犯行，且表明
    願意賠償告訴人，並與妻子於調解期日到場（告訴人未到）
    ，於本院審理期日妻子亦到場願意當庭賠償並給付告訴人所
    有損失，可認被告確實有和解之誠意。兼衡被告高中肄業之
    學歷、之前擔任酒商業務，與妻子育有2名未成年子女，一
    名4歲、一名2歲等一切情況，量處如主文所示之情。
三、本件被告犯罪所得為告訴人丙○○匯入充作手機價金之25,000
    元，應予沒收，於全部或一部不能沒收或不宜執行沒收時，
    追徵其價額。
四、據上論斷，應依刑事訴訟法第273條之1第1項、第299條第1
    項前段，判決如主文。
本案經檢察官楊聰輝提起公訴，檢察官陳昭蓉到庭執行職務。
中　　華　　民　　國　　111 　年　8　　　月　　29　　日
                  刑事第二庭        法  官  陳怡潔
以上正本證明與原本無異。
如不服本判決應於收受判決後20日內，向本院提出上訴書狀，並
應敘述具體理由。其未敘述上訴理由者，應於上訴期間屆滿後20
日內向本院補提理由書(均須按他造當事人之人數附繕本)「切勿
逕送上級法院」。
告訴人或被害人對於判決如有不服具備理由請求檢察官上訴者，
其上訴期間之計算係以檢察官收受判決正本之日期為準。
中　　華　　民　　國　　111 　年　　8 　　月　　29　　日
                                    書記官  謝儀潔

附錄本案論罪科刑法條：
中華民國刑法第339條之4
犯第339條詐欺罪而有下列情形之一者，處1年以上7年以下有期
徒刑，得併科1百萬元以下罰金：
一、冒用政府機關或公務員名義犯之。
二、三人以上共同犯之。
三、以廣播電視、電子通訊、網際網路或其他媒體等傳播工具，
    對公眾散布而犯之。
前項之未遂犯罰之。